臺灣桃園地方法院民事裁定
111年度監宣字第686號
聲  請  人  胡叔文  
相  對  人  黎阿梅  

關  係  人  胡美瑛  

上列聲請人對於相對人聲請監護宣告事件，本院裁定如下：
    主    文
宣告黎阿梅（女，民國00年00月00日生，身分證統一編號：Z000
000000號）為受監護宣告之人。
選定胡叔文（女，民國00年0月0日生，身分證統一編號：Z00000
0000號）為受監護宣告之人黎阿梅之監護人。
指定胡美瑛（女，民國00年0月00日生，身分證統一編號：Z0000
00000號）為會同開具財產清冊之人。
聲請程序費用由受監護宣告之人黎阿梅負擔。
    理    由
一、按「對於因精神障礙或其他心智缺陷，致不能為意思表示或
    受意思表示，或不能辨識其意思表示之效果者，法院得因本
    人、配偶、四親等內之親屬、最近一年有同居事實之其他親
    屬、檢察官、主管機關或社會福利機構之聲請，為監護之宣
    告」、「受監護宣告之人應置監護人」、「法院為監護之宣
    告時，應依職權就配偶、四親等內之親屬、最近一年有同居
    事實之其他親屬、主管機關、社會福利機構或其他適當之人
    選定一人或數人為監護人，並同時指定會同開具財產清冊之
    人。法院為前項選定及指定前，得命主管機關或社會福利機
    構進行訪視，提出調查報告及建議。監護之聲請人或利害關
    係人亦得提出相關資料或證據，供法院斟酌」、「法院選定
    監護人時，應依受監護宣告之人之最佳利益，優先考量受監
    護宣告之人之意見，審酌一切情狀，並注意下列事項：一、
    受監護宣告之人之身心狀態與生活及財產狀況。二、受監護
    宣告之人與其配偶、子女或其他共同生活之人間之情感狀況
    。三、監護人之職業、經歷、意見及其與受監護宣告之人之
    利害關係。四、法人為監護人時，其事業之種類與內容，法
    人及其代表人與受監護宣告之人之利害關係」，民法第14條
    第1項、第1110條、第1111條、第1111條之1分別有明定。
二、聲請意旨略以：聲請人及關係人為相對人之女兒。相對人於
    民國111年7月1日起因失智，致不能為意思表示或受意思表
    示，或不能辨識其意思表示之效果。為此，爰依民法第14條
    第1項、第1110條及家事事件法第164條規定，聲請准予對相
    對人為監護宣告，並指定聲請人為相對人之監護人，暨指定
    關係人為會同開具財產清冊之人。若認相對人尚未達可宣告
    監護之程度，則請依民法第14條第3項、第15條之1第1項及
    家事事件法第177條規定為輔助宣告等語。
三、經查，聲請人主張之上揭事實，業據提出戶籍謄本、親屬系
    統表等件為證，並經本院調閱相關戶籍資料附卷為憑。又經
    本院前往聯新國際醫院勘驗相對人之精神狀況，於鑑定人陳
    修弘醫師面前點呼及詢問相對人年籍資料，相對人雖意識清
    醒，且一直講話，然除「黎阿梅」三字外，其餘均無法辨識
    其意；聲請人在場表示，為動用相對人存款以支付照護費用
    ，故為本件聲請等語（見本院卷第51頁及其背面）。而鑑定
    人陳修弘醫師提出鑑定報告記載略以：「八、身體狀況：㈠
    身體檢查：鑑定時脈博數為每分鐘七十八次，呼吸數為每分
    鐘十五次，身體狀況尚稱良好，身體理學檢查無具精神病理
    意義之特殊發現。㈡神經學檢查：無特殊具精神病態意義之
    異常發現。㈢心理衡鑑：短式智能狀態檢查（MMSE）與臨床
    失智症評分量表（CDR）：MMSE以接受教育程度2-10年及80
    歲以上之切截分數為參考標準（切截分數＝22/23），個案得
    分為0分，顯示目前已有明顯之認知功能障礙存在，且已影
    響到日常生活功能。CDR結果評定為3（重度失智），個案在
    各領域中皆有重度的受損表現，嚴重記憶喪失，只有片段記
    憶，有時可認得熟人，無法判斷或解決問題，無法獨立勝任
    家庭外事務且外表看起來嚴重病態，在家已無顯著功能，個
    人衛生失禁且需專人協助。㈣精神狀態檢查：個案體型瘦弱
    ，外表明顯病態，坐輪椅，精神尚可，情緒略顯躁動，常發
    出叫聲，反覆將口罩拉下。晤談時，態度配合，無法親處表
    達。測驗時，無法清楚表達，較能被理解的只有"不知道、
    不會說"。個案知道自己姓名，不知道子女數，不知道出生
    年次，不知道住址，不認得兩位陪同案女。九、鑑定結果：
    據病歷記載、家屬陳述、鑑定當日訪談及心理衡鑑之綜合判
    斷，個案目前在整體認知功能上呈現顯著的受損，MMSE為0
    分（切截分數＝22/23）、CDR為3（重度失智），致不能為意
    思表示或受意思表示，或不能辨識其意思表示之效果」等語
    ，有聯新國際醫院於111年10月26日以聯新醫字第202210013
    7號函所附之精神鑑定報告書在卷可稽（見本院卷第55頁背
    面至第56頁）。審酌相對人因失智，已致不能為意思表示或
    受意思表示或不能辨識其意思表示之效果，聲請人向本院聲
    請對相對人為監護宣告，核無不合，應予准許。
四、次查，就本件適宜由何人擔任監護人及會同開具財產清冊之
    冊之人部分：
    ㈠經本院囑請桃園市社會工作師公會對兩造及關係人進行訪
      視，該公會於111年10月5日以桃林字第111685號函檢附監
      護（輔助）宣告調查訪視報告記載略以：「
    1.需求評估：⑴相對人訪視時臥躺於電動床上，有使用尿布
      與尿布墊，對於訪員多次詢問個人姓名，除以日語回應不
      相干之答案外，亦以國語回應不知道，對於訪員指著聲請
      人詢問其是誰及其他問題，相對人皆沉默無回應，且據聲
      請人表示相對人已不認得家屬，常會有答非所問之情形，
      也無法行走，日常生活均需他人協助。評估相對人因年邁
      且身體機能退化，以致生活自理、人際互動、理解、表達
      能力均有限制，因此需由他人代為處理事務。⑵聲請人表
      示為能合法代理相對人處理事務，故向法院聲請監護(輔
      助)宣告。
    2.建議：本案之聲請人胡叔文女士為相對人五女，關係人胡
      美瑛女士為相對人三女。相對人目前獨自居住，相對人兒
      子居於隔壁，為相對人之主要照顧者，聲請人每兩天會至
      相對人住所探視與協助照顧相對人，其他女兒們每周會至
      相對人住所探視與協助照顧相對人，每月八次有使用社團
      法人臺灣樂福國際慈善福利協會的到宅沐浴服務。而相對
      人事務主要由聲請人負責處理，並由其他子女適時協助，
      相對人目前相關開銷均由聲請人使用相對人存款支付。聲
      請人與關係人於訪視現場表示相對人長女胡美芳女士、相
      對人兒子胡泉勵先生、相對人四女胡叔玉女士及相對人六
      女胡庭榕女士均以書面表示知曉且同意此案，亦同意選(
      指)任聲請人胡叔文女士為監護(輔助)人人選及選(指)任
      關係人胡美瑛女士為會同開具財產清冊之人人選。經訪視
      聲請人胡叔文女士具擔任監護(輔助)人意願，關係人胡美
      瑛女士具擔任會同開具財產清冊之人意願。綜合評估，相
      對人受照顧狀況及聲請人與關係人的陳述，未見明顯不適
      任之消極原因，惟仍請鈞院以相對人最佳利益為考量，並
      參酌相關事證後予以綜合裁量之」等語，有該調查訪視報
      告附卷供參（見本院卷第47頁背面）。
    ㈡聲請人、關係人均分別出具同意書，並於本院訊問時表示
      同意分別擔任相對人之監護人及會同開具財產清冊之人（
      見本院卷第3頁背面、第52頁），相對人之其餘子女或出
      具同意書及陳述意見狀，表示同意本件聲請、對本件聲請
      無意見，或經本院函詢後迄無任何表示（見本院卷第3頁
      背面、第31、33至35、37至38頁）。
    ㈢綜合上情，本院審酌聲請人為相對人之五女，協助照顧相
      對人，關心相對人，又無不適或不宜擔任監護人之積極、
      消極原因，且具擔任監護人之意願，應可提供相對人良好
      之生活照顧與保護，並能擔負相對人之監護人職務，且其
      他家屬就此亦無反對意見，如由聲請人擔任相對人之監護
      人，應能符合相對人之最佳利益，爰依上揭法條規定，選
      定聲請人擔任相對人之監護人。另就指定會同開具財產清
      冊之人部分，本院參酌關係人為相對人之三女，誼屬至親
      ，協助照顧相對人，對相對人有相當程度之關心，且有意
      願擔任會同開具財產之人，復無不適任之原因，由其會同
      開具財產清冊，衡情當可善盡監督相對人財產狀況之責，
      並得保障相對人之財產受到妥適處理，且相對人之其餘家
      屬就此亦未反對，是由關係人擔任會同開具財產清冊之人
      應屬適當，爰依前揭規定，指定關係人為本件會同開具財
      產清冊之人。
五、又經本院選定之監護人，應依民法第1112條規定，負責護養
    療治相對人之身體及妥善為財產管理之職務；且依民法第11
    13條準用同法第1099條、第1099條之1規定，監護開始時，
    監護人對於受監護人之財產，應會同關係人於2個月內開具
    財產清冊，並陳報法院；於財產清冊開具完成並陳報法院前
    ，監護人對於受監護人之財產，僅得為管理上必要之行為，
    附此敘明。
六、依家事事件法第168條第1項、第164條第2項，裁定如主文。
中　　華　　民　　國　　111 　年　　10　　月　　29　　日
                    家事法庭    法　官　羅詩蘋
上列正本證明與原本無異。
如對本裁定抗告須於裁定送達後10日內向本院提出抗告狀，並繳
納抗告裁判費新臺幣1,000 元。
中　　華　　民　　國　　111 　年　　10　　月　　31  　日
                                書記官　古罄瑄